【裁判字號】    98,訴,757
【裁判日期】    980624
【裁判案由】    侵權行為損害賠償
【裁判全文】
臺灣高雄地方法院民事判決               98年度訴字第757號
原      告  甲○○
被      告  乙○○
上列當事人間侵權行為損害賠償事件，原告於刑事訴訟程序（97
年度審簡字第5585號）提起附帶民事訴訟（97年度審簡附民字第
230 號），經本院刑事法庭裁定移送，本院於民國98年6 月10日
言詞辯論終結，判決如下：
    主  文
被告應給付原告新臺幣參拾肆萬壹仟貳佰伍拾貳元，及自民國九
十七年十月十四日起至清償日止，按年息百分之五計算之利息。
原告其餘之訴駁回。
訴訟費用由被告負擔十分之四，餘由原告負擔。
本判決第一項得假執行。
    事  實  及  理  由
壹、程序事項：
一、按訴狀送達後，原告不得將原訴變更或追加他訴，但擴張或
    減縮應受判決事項之聲明者，不在此限，民事訴訟法第255
    條第1 項第3 款定有明文。本件原告起訴時，係請求被告給
    付新臺幣（下同）861,850 元，及自刑事附帶民事訴訟起訴
    狀繕本送達被告翌日起至清償日止，按週年利率百分之5 計
    算之利息。嗣於民國98年4 月7 日本院調查時，將訴之聲明
    擴張為請求被告給付893,296 元，暨自起訴狀繕本送達翌日
    起至清償日止，按週年利率百分之5 計算之利息（見本院卷
    第42頁），核屬擴張應受判決事項之聲明，合於民事訴訟法
    第255 條第1 項第3 款之規定，應予准許。
貳、實體事項
一、原告主張：被告於民國97年6 月24日15時許，在高雄市前鎮
    區調解委員會，因調解冷氣漏水賠償問題，與原告發生口角
    爭執，詎被告竟毆打原告，並持刀刺傷原告左後背處，被告
    所犯傷害犯行，業經法院判處罪刑確定在案。原告因本件傷
    害，支出醫療費用29,252元，且因傷住院7 天，生活無法自
    理，24小時皆由親人看護，以每日2,000 元計算，看護費用
    共計14,000元，又原告遭被告毆打臉部，致左側牙齒2 顆崩
    裂，植牙費用1 顆60,000元，2 顆共計120,000 元，另原告
    受此傷害，造成左手臂功能活動障礙，接受復健治療，4 個
    月無法工作，以原告96年度薪資總額390,137 元計算，每月
    平均薪資32,511元，工作損失共計130,044 元；又原告因本
    件傷害，精神上受有痛苦，故請求精神慰撫金600,000 元，
    以上共計893,296 元，爰依侵權行為之法律關係，請求被告
    賠償損害。並聲明：(一)被告應給付原告893,296 元，及自起
    訴狀繕本送達翌日起至清償日止，按年息5%計算之利息。(二)
    訴訟費用由被告負擔。
二、被告則以：伊不是故意傷害原告，係原告搶伊刀子才不小心
    刺到原告，對於原告主張醫療費用29,252元及原告每月平均
    薪資32,511元不爭執，然原告於97年6 月28日晚上尚前往伊
    住處丟雞蛋，捷如雲豹逃避警方追緝，否認原告需要他人看
    護及無法工作，且伊未毆打原告臉部，否認原告植牙與本件
    傷害有關，又原告請求慰撫金過高，另原告請求年息5%之利
    息不合理等語，資為抗辯。並聲明：(一)請求駁回原告之訴。
    (二)訴訟費用由原告負擔。
三、兩造不爭執事項：
  (一)兩造於前揭時地，因調解冷氣漏水問題，發生口角爭執，被
    告刀子刺傷原告左後背處，並有高雄市立民生醫院診斷證明
    書影本2 份為證（見本院卷第31、32頁）。
  (二)被告之刑事責任部分，經本院97年度審簡字第5585號刑事判
    決，認定被告成立傷害罪，判處有期徒刑4 月，被告不服提
    起上訴，經本院98年度簡上字第85號駁回上訴確定，並有上
    開刑事判決書為證（見本院卷第94、95頁）。
  (三)原告於97年6 月28日晚上前往被告住處丟雞蛋。
  (四)原告因本件傷害，支出醫療費用29,252元，並有醫療費用收
    據為證（見本院卷第21至30頁）。
  (五)原告96年度薪資總額390,137 元，每月平均薪資32,511 元
    ，並有原告存摺及內頁為證（見本院卷第14至19頁）。
四、本件爭執事項：
  (一)原告是否因傷而有看護必要？若有看護必要，期間為何？費
    用為何？
  (二)原告是否因傷無法工作？若是，期間為何？
  (三)原告植牙與本件傷害有無因果關係？
  (四)原告請求慰撫金600,000元，是否過高？
五、本院之判斷：
  (一)原告主張兩造於上開時、地，因調解冷氣漏水問題，發生口
    角爭執，被告刀子刺傷原告左後背處等情，已提出高雄市立
    民生醫院診斷證明書影本2 份為證（見本院卷第31、32頁）
    ，此為被告所不爭執。惟被告辯稱：我不是從他後面刺傷他
    ，是二個人面對面時，原告抓住我手腕咬我手，之後再咬我
    左大姆指，我因為之前就已經拿出刀子，被他咬傷之後疼痛
    ，所以就把刀子揮刺傷他而不小心刺到他，並不是他在下樓
    時趁他不注意時刺他云云（見本院卷第11 2頁、第122 頁）
    。然據被告於偵查中自承：我有拿刀刺傷被害人（即原告）
    ，那是因為調解過程中，我們處的不快樂，所以我忍不住傷
    害他，我原本想刺傷他背部等語（見偵卷第35頁）。足見被
    告辯稱係不小心刺傷原告已非屬實。又據原告於警詢陳稱：
    在調解委員會辦公室時，被告要求我賠償5 萬多元，我認為
    冷氣漏水問題不是我造成，根本沒有賠償的問題，就跟調解
    委員說不用調解了，我跟被告走出辦公室時，被告故意用肩
    膀撞我，我不理他，逕行走到3 樓樓梯口要下樓離開時，他
    從我背後追上來出拳打我，我用手擋開，之後看到他從腰際
    拔出刀子，向我揮砍好幾次，我看他持刀，因為害怕想趕快
    離開，轉身要下樓梯時，被告從我後面刺了一刀，之後用左
    手勒住我脖子，右手持刀揮舞，旁人將他拉開後，我才感覺
    背後濕濕的會痛，過一會兒，警察就來到現場等語（偵卷第
    10頁）；復於偵查中證稱：我受傷的部位是左後背，我住院
    約一星期等語（偵卷第35頁）；而原告於受傷後當日，即前
    往高雄市立民生醫院就診治療，經診斷受有左背穿刺傷約3
    公分之傷害等情，並有該醫院診斷證明書1 紙在卷可稽（偵
    卷第22頁）。是原告陳述被告係持刀方式攻擊之情形，既與
    診斷證明書所載大致相符，自非子虛。而由被告與原告上開
    所陳相互勾稽，足見被告拔出鋼刀刺傷原告之動機，係因原
    告不願意進行調解，且2 人於調解程序中發生口角爭執，被
    告處於盛怒之下，復見原告離去，遂故意朝原告之背部揮刺
    甚明；被告辯稱本件係雙方拉扯時不小心刺傷，非故意在原
    告下樓時趁他不注意刺傷他云云，顯不足採。況被告所為上
    開刺傷行為，並經本院以97年度審簡字第5585號刑事判決，
    依傷害罪判處有期徒刑4 月，嗣被告不服提起上訴，經本院
    98年度簡上字第85號駁回上訴確定，有上開刑事判決2 紙在
    卷可稽（見本院卷第94、95頁），並經本院調閱查核屬實。
    足見原告主張其於上開時、地遭受被告傷害之侵權行為，應
    信屬真實。被告所辯，尚無足採。
  (二)按因故意或過失，不法侵害他人之權利者，負損害賠償責任
    ；不法傷害他人之身體或健康者，對於被害人因此喪失或減
    少勞動能力，或增加生活上需要時，應負損害賠償責任；不
    法侵害他人之身體、健康、名譽、自由、信用、隱私、貞操
    ，或不法侵害其他人格法益而情節重大者，被害人雖非財產
    上之損害，亦得請求賠償相當之金額；民法第184 條第1 項
    前段、第193 條第1 項、第195 條第1 項分別定有明文。本
    件原告所受傷害，既出於被告故意刺傷之傷害行為所致，揆
    諸前揭規定，原告主張其因被告所為傷害行為，致其身體及
    精神上受有痛苦，依民法侵權行為法律關係主張被告就此應
    負侵權行為損害賠償責任，故請求被告應負擔醫藥費用、看
    護費、工資損失及精神上損害賠償責任，自非無據，茲就原
    告之請求有無理由，應以若干為適當，分述之：
  1.醫藥費29,252元部分：
    原告主張其因被告之傷害行為支出醫療費用29,252元，業據
    其提出高雄市立民生醫院收據及診斷證明書為證（見本院卷
    第21頁至第31頁），被告對收據及診斷證明書之真正及請求
    之金額均不爭執（見本院卷第42頁、第111 頁），而原告所
    受損害既因被告傷害行為造成，自得向被告請求，則原告請
    求被告給付上開醫療費用支付，自屬有據，應予准許。
  2.看護費14,000元部分：
    原告主張因被告之傷害行為而住院7 日，乃請求親人之看護
    費用14,000元（每日2,000 元），業據其提出上開高雄市立
    民生醫院診斷證明書為證，惟被告則以原告體能捷如雲豹，
    無看護必要置辯。本院乃就原告有無看護必要函詢上開醫院
    ，經該院函覆：原告肩胛下刺傷長度約3 公分，因左肩活動
    範圍受限，神經科會診懷疑左側臂神經叢與長胸神經病灶，
    直接傷害或血腫壓迫引起，建議進一步磁振造影鑑別診斷，
    …。其間若因疼痛及左肩無法動作而他人協助日常起居是屬
    合理，病患（即原告）於住院後第7 天出院，住院期間6 日
    …等語，此有該院98年4 月16日高市民醫病字第0980002178
    號函附卷可稽（見本院卷第53頁）。是由上開函文足認於住
    院6 日期間需人看護協助日常起居，應屬合理。而原告主張
    住院每日之看護費為2,000 元，衡諸未較目前一般看護費用
    為高，應屬必要，故就原告請求住院6 日之看護費12,000元
    部分，堪認係因被告之傷害而增加生活上之需要，應予准許
    ，逾此部分，難認合理必要。
  3.工作損失共計130,044 元部分：
    原告雖主張因傷致4 個月無法工作，惟為被告所否認，並以
    原告猶能於受傷當日前往伊住處丟雞蛋，足見應無無法工作
    之情。查原告就此部分主張除提出上開診斷證明書外，並未
    提出其無法工作之證明；且由高雄市立民生醫院函覆：…可
    否工作應視該工作單位要求標準，臨床醫療則知病患住院期
    6 日，穩定後可能在醫病同意下出院等語，有上開該院高市
    民醫病字第0980002178號函可稽。是原告既係在病情穩定後
    始出院工作，且迄至言詞辯論終結前，並未提出任職單位有
    何工作要求標準致其無法工作，或有何無法工作之具體證明
    ，則原告空言主張有4 個月之工作損失，因未舉證以實其說
    ，尚難採信。
  4.植牙2 顆共計120,000 元部分：
    原告主張遭被告毆打臉部，致左側牙齒2 顆崩裂，植牙費用
    1 顆60,000元，共計受有2 顆植牙費用120,000 元之損失，
    並提出瑞隆牙醫診所診斷證明書為證（見本院卷第20頁）。
    惟為被告所否認，並以伊未毆打原告臉部置辯。查，由原告
    提出之診斷證明書僅能證明原告前有齲齒，並於97年8 月26
    日進行麻醉拔除，然未能證明拔牙係因遭被告毆打造成，故
    原告縱受有植牙支出之損害，難認與被告傷害行為有因果關
    係。又本院依職權就原告主張植牙情形函詢瑞隆牙醫診所，
    經該診所傳真及函覆：若林先生（指原告）有植牙之必要，
    須先回診讓醫師評估，若要植牙，植牙顆數為拔除那一顆等
    語，此有診所傳真及函附卷可稽（見本院卷第107 頁、第
    116 頁）；是由診所傳真及回函足認原告並未有植牙之情。
    原告對該診所傳真內容亦無意見（見本院卷第111 頁）。則
    原告雖於97年8 月26日進行麻醉拔除齲齒，惟既無從認定與
    被告於97年6 月28日之傷害行為有何因果關係，且其亦未有
    植牙支出之情，故原告此部分之主張，顯無足採。
  5.原告請求慰撫金600,000元部分：
    原告因被告之不法侵害，致受有上述之傷害，其身體及精神
    自受有相當之痛苦，應由被告賠償其精神上所受損害。爰審
    酌原告學歷為二專畢，擔任保全工作，收入約27,000元，被
    告則係高工畢，前擔任檢驗員及經營煤氣行，現已退休，並
    無收入，原告名下有投資證券資產57,520元，被告則有不動
    產房地各1 筆，此有稅務電子閘門財產所得調件明細表在卷
    可憑（見本院卷第34頁、第35頁）；暨由被告僅因冷氣漏水
    問題與原告進行調解未果，即持刀刺向原告背部，致原告受
    傷非微，是被告加害情節實屬非輕，且犯後態度未佳，斟酌
    兩造經濟狀況、社會地位、損害程度及其精神受損時間等一
    切情狀，認原告請求精神慰撫金以30萬元為相當。
  6.綜上，原告得請求被告賠償之金額為341,252 元（29,252＋
    12,000＋300,000 ＝341,252 元）。
六、綜上所述，原告基於侵權行為法律關係請求被告給付341,25
    2 元，及自起訴狀繕本送達翌日之97年10月14日起至清償日
    止，按年息百分之5 計算之利息，為有理由，應予准許。逾
    此部分之請求為無理由，應予駁回。
七、本件判決所命給付之金額，未逾50萬元，爰依民事訴訟法第
    389 條第1 項第5 款規定，為職權宣告假執行。
八、據上論結，本件原告之訴為一部有理由，一部無理由，依民
    事訴訟法第79條、第389 條第1 項第5 款，判決如主文。
中    華    民    國    98    年    6     月    24    日
                  民事第四庭  審判長法  官  林玉心
                                    法  官  王奕勛
                                    法  官  楊淑珍
以上正本係照原本作成。
如不服本判決，應於送達後20日內，向本院提出上訴狀並表明上
訴理由，如於本判決宣示後送達前提起上訴者，應於判決送達後
10日內補提上訴理由書（須附繕本）。
中    華    民    國    98    年    6     月    24    日
                              書記官  吳良美


司法院資訊處製作；財團法人民間司法改革基金會備份。
